【裁判字號】    97,訴,928
【裁判日期】    970930
【裁判案由】    違反毒品危害防制條例
【裁判全文】
臺灣雲林地方法院刑事判決               97年度訴字第928號
公  訴  人  臺灣雲林地方法院檢察署檢察官
被      告  甲○○
上列被告因違反毒品危害防制條例案件，經檢察官提起公訴（97
年度毒偵字第1197號），被告於準備程序中就被訴事實為有罪之
陳述，經告知簡式審判程序意旨，並聽取當事人之意見後，本院
合議庭裁定依簡式審判程序審理，判決如下：
    主  文
甲○○施用第一級毒品，累犯，處有期徒刑玖月。又施用第二級
毒品，累犯，處有期徒刑陸月。應執行有期徒刑壹年貳月。
    事  實
一、甲○○前因施用第二級毒品案件，經本院裁定送觀察、勒戒
    ，認有繼續施用毒品之傾向，復經本院裁定送戒治處所強制
    戒治，嗣因戒治成效良好，經本院裁定停止強制戒治，於民
    國90年1 月8 日釋放，所餘戒治期間交付保護管束，於90年
    6 月1 日戒治期滿執行完畢，業經臺灣雲林地方法院檢察署
    檢察官於90年7 月6 日，以90年度戒毒偵字第85號為不起訴
    處分確定。又因施用毒品案件，經本院裁定送戒治處所強制
    戒治，嗣因戒治成效良好，經本院裁定停止強制戒治，於92
    年2 月13日釋放，所餘戒治期間交付保護管束，於92年10月
    9 日戒治期滿執行完畢；刑事責任部分，則經臺灣雲林地方
    法院檢察署檢察官提起公訴，經本院以91年度易字第359 號
    判決判處有期徒刑8 月確定。再分別因竊盜案件，經本院各
    以93 年 度易字第412 號判決、94年度六簡字第268 號判決
    ，分別判處有期徒刑1 年2 月、3 月確定；又因於94年4 月
    22日施用第一級毒品案件，及自93年年底某日起至94年7 月
    8 日前之3 、4 日止連續施用第二級毒品案件，經本院以94
    年度訴字第714 號判決各判處有期徒刑10月，應執行有期徒
    刑1 年6 月確定，嗣前開有期徒刑3 月、10月、10月經本院
    裁定減刑，定應執行有期徒刑10月又15日確定，並接續前開
    有期徒刑1 年2 月執行，於96年7 月16日執行完畢（構成累
    犯）。詎其仍不思悔改，復基於施用第一級毒品之犯意，於
    97年6 月1 日中午12時許，在雲林縣虎尾鎮惠來里惠來4 號
    住處，以將毒品海洛因摻水混合後置於注射針筒內施打血管
    之方式，施用第一級毒品海洛因1 次；另基於施用第二級毒
    品甲基安非他命之犯意，於同一時間、地點，以將毒品甲基
    安非他命置於燈泡內燒烤吸食其煙之方式，施用第二級毒品
    甲基安非他命1 次。嗣甲○○因竊盜罪之執行案件，於同日
    進入臺灣雲林第二監獄執行，並於同日晚間11時20分許，經
    該監所人員採尿送驗，檢出毒品嗎啡及甲基安非他命之陽性
    反應，因而查悉上情。
二、案經臺灣雲林第二監獄函送臺灣雲林地方法院檢察署檢察官
    偵查起訴。
    理  由
壹、程序方面：
    本件被告甲○○所犯各罪均係死刑、無期徒刑、最輕本刑3
    年以上有期徒刑以外之罪，其於準備程序就前揭被訴事實為
    有罪之陳述，經法官告知簡式審判程序之旨，並聽取當事人
    之意見後，本院認無不得或不宜改依簡式審判程序進行之處
    ，爰依刑事訴訟法第273 條之1 第1 項、第284 條之1 規定
    ，裁定本件進行簡式審判程序，合先敘明。
貳、實體方面：
一、認定犯罪事實所憑之證據及理由：
  (一)上開事實，業據被告甲○○於本院審理時坦白承認，並有詮
    昕科技股份有限公司濫用藥物尿液檢驗報告、臺灣雲林第二
    監獄收容人尿液採集作業確認書（含同意書）、檢體採收紀
    錄表、臺灣高等法院被告前案紀錄表等各1 份在卷可稽，足
    認被告自白與事實相符，自可採信。本件被告施用第一、二
    級毒品之事證已臻明確，犯行堪予認定，均應依法論科。
  (二)按92年7 月9 日修正公布之毒品危害防制條例刪除二犯及三
    犯之規定，一改修法前繁雜之處遇程序，僅將施用毒品者簡
    化區分為初犯、再犯，並認施用毒品者係屬病患性犯人，宜
    以觀察、勒戒戒除其身癮，並以強制戒治去除其心癮。經觀
    察、勒戒或強制戒治執行完畢釋放後，若於5 年後，始再犯
    該條例第10條施用毒品罪者，仍適用同條例第20條第1 項、
    第2項 之規定，即與「初犯」之治療程序相同，檢察官應先
    聲請法院裁定令被告入勒戒處所觀察、勒戒，並視有無繼續
    施用毒品傾向，決定應予釋放、並為不起訴之處分，或應聲
    請法院裁定令入戒治處所強制戒治。若係5 年內「再犯」同
    條例第10條施用毒品罪者，依同條例第23條第2 項規定，檢
    察官應依法追訴，而施以刑事處罰。觀諸該條例第20條第3
    項之修正理由：「觀察、勒戒或強制戒治5 年後再犯者，顯
    見前所實施之觀察、勒戒或強制戒治已足以遮斷其施用毒品
    之癮，為期自新及協助其戒除毒癮，對此5 年後再犯者，爰
    明定仍適用初犯之規定，先經觀察、勒戒、強制戒治之程序
    。」及同條例第23條第2 項之修正理由：「為配合簡化施用
    毒品犯之刑事處遇程序，並鑑於經觀察、勒戒或強制戒治執
    行完畢釋放後5 年內再犯者，其再犯率甚高，原據以實施之
    觀察、勒戒及強制戒治既已無法收其實效，自應施以刑事處
    遇。」顯然如施用毒品者係前經觀察、勒戒或強制戒治等治
    療程序執行完畢5 年後，始再施用毒品之「初犯」，因前所
    執行之觀察、勒戒或強制戒治已足收戒除毒癮之效，自應重
    新執行觀察、勒戒或強制戒治等治療程序，並於治療程序執
    行完畢後，由檢察官為不起訴處分，毋庸對之追訴處罰；反
    之，於5 年內「再犯」之情形，因其先前所為治療程序顯未
    能收戒斷毒癮之效，且考量施用毒品者之再犯率偏高，乃簡
    化其刑事處遇程序，而逕予追訴處罰，不再施以治療程序。
    參酌上開立法理由，修正毒品危害防制條例就施用毒品者，
    祇於「初犯」及「5 年後再犯」二種情形，有其追訴條件之
    限制，即須於初犯經觀察、勒戒或強制戒治釋放後，5 年內
    均無施用毒品之行為，始能認其前所實施之觀察、勒戒或強
    制戒治已足遮斷毒癮，而得於5 年後再犯時，再予適用初犯
    之規定，重行觀察、勒戒等治療程序。倘5 年內已經再犯，
    經依法追訴處罰者，縱其第3 次（或第3 次以上）施用毒品
    之時間在初犯釋放5 年以後，即與「5 年後再犯」之情形有
    別，且因已於「5 年內再犯」，顯見其再犯率甚高，原實施
    觀察、勒戒或強制戒治，已無法收其實效，而無5 年戒斷期
    之存在，自無再經觀察、勒戒及強制戒治之必要，應由檢察
    官逕行起訴，始符新法修正之本旨（最高法院96年臺非字第
    32號判決意旨參照）。查被告因施用毒品案件，經本院裁定
    送戒治處所強制戒治，嗣因戒治成效良好，經本院裁定停止
    強制戒治，於92年2 月13日釋放，所餘戒治期間交付保護管
    束，於92 年10 月9 日戒治期滿執行完畢；刑事責任部分，
    則經臺灣雲林地方法院檢察署檢察官提起公訴，經本院以91
    年度易字第359 號判決判處有期徒刑8 月確定。復因於94年
    4 月22日施用第一級毒品案件，及自93年年底某日起至94年
    7 月8 日前之3、4日止連續施用第二級毒品案件，經本院以
    94年度上訴字第714 號判決分別判處有期徒刑10月、10月，
    應執行有期徒刑1 年6 月確定，嗣該3 罪經本院裁定減刑，
    更定應執行有期徒刑10月又15日確定，有臺灣高等法院被告
    前案紀錄表、本院刑事判決各1 份附卷可稽，是揆諸前揭判
    決意旨，被告顯於5 年內再犯本件施用毒品案件，非屬5 年
    後再犯，自應依法論科。
二、論罪科刑：
  (一)查海洛因、甲基安非他命為第一、二級毒品，毒品危害防制
    條例第2 條第2 項第1 、2 款定有明文，是核被告所為，係
    犯毒品危害防制條例第10條第1 項之施用第一級毒品罪及同
    條第2項 之施用第二級毒品罪。其施用前持有第一、二級毒
    品之低度行為，分別為施用第一、二級毒品之高度行為所吸
    收，均不另論罪。
  (二)被告所犯上開2 罪間，犯意各別，行為互殊，應予分論併罰
    。
  (三)被告有如前開事實欄所載之前科紀錄，甫於96年7 月16日執
    行完畢，有臺灣高等法院被告前案紀錄表1 份在卷可稽，其
    受徒刑之執行完畢後，5 年以內故意再犯本件有期徒刑以上
    之各罪，均應依刑法第47條第1 項規定論以累犯，並均加重
    其刑。
  (四)本院審酌被告有多次施用毒品前科，有前開被告前案紀錄表
    1 份在卷可按，猶不思徹底戒除惡習，再度施用第一、二級
    毒品，顯未能感受刑罰之教化，而生警惕之心裡，已屬不該
    ，惟念及被告僅國小畢業，智識程度不高，犯後復坦承有施
    用第一、二級毒品之犯行，態度尚佳，且施用毒品性質上屬
    自我戕害身心健康之行為，暨其犯罪之動機、目的、手段、
    所生危害等一切情狀，分別量處如主文所示之刑，並定其應
    執行之刑，以示懲儆。
參、應適用之法律：
  (一)刑事訴訟法第273條之1第1項、第299條第1項前段。
  (二)毒品危害防制條例第10條第1項、第2項。
  (三)刑法第11條前段、第51條第5款、第47條第1項。
本案經檢察官江柏青到庭執行職務。
中    華    民    國    97    年    9     月    30    日
                  刑事第六庭  法  官  黃楹榆
以上正本證明與原本無異
如不服本判決，應於判決收受後10日內向本院提出上訴狀（須附
繕本）。
                              書記官  李雅怡
中    華    民    國    97    年    9     月    30    日
附錄本案論罪科刑法條全文：
毒品危害防制條例第10條
施用第一級毒品者，處6 月以上5 年以下有期徒刑。
施用第二級毒品者，處 3 年以下有期徒刑。


司法院資訊處製作；財團法人民間司法改革基金會備份。
